【裁判字號】    89,訴,591
【裁判日期】    890918
【裁判案由】    偽造文書等
【裁判全文】
臺灣臺北地方法院刑事判決              八十九年度訴字第五九一號
    公  訴  人  臺灣臺北地方法院檢察署檢察官
    被      告  甲○○
    選任辯護人  劉紹猷
右列被告因偽造文書等案件，經檢察官提起公訴（八十八年度偵緝字第九九五號），
本院判決如左：
    主      文
甲○○連續行使偽造私文書，足以生損害於他人，處有期徒刑壹年貳月，如附表所示
偽造之「乙○○」名義之署押均沒收。
其餘被訴使公務員登載不實罪部分無罪。
    事      實
一、甲○○與乙○○原為親密之男女朋友關係，而受乙○○之託幫忙管理乙○○在台
    北市○○○路七一七號一樓經營之菸酒店生意帳務等雜物。嗣因甲○○懷疑乙○
    ○另交女友，心中甚為不滿，乃起謀取乙○○財產之概括不法犯意，先於民國八
    十六年十二月十日及同年月十一日，在該菸酒店內，盜刷乙○○所有，遠東國際
    商業銀行及華僑商業銀行發行之ＶＩＳＡ卡，刷出金額分別為新台幣（下同）四
    萬二千元、三萬元、一萬八千五百元（以上為十日所刷）及四萬三千元（十一日
    所刷）之簽帳單，並偽簽乙○○之簽名於上開簽帳單上，而為造乙○○簽帳之簽
    帳單，持以向發卡銀行行使，前揭發卡銀行均不知有詐，陷於錯誤而依約付款，
    使甲○○詐領得手，足生損害於前揭銀行及乙○○。其復基於前揭概括犯意，又
    於八十六年十二月三十一日趁代理乙○○前往大眾商業銀行領取乙○○向該銀行
    抵押借款之二百七十六萬元之便，於領取後隨即款潛逃國外，予以侵占得手。
二、案經乙○○訴請台灣台北地方法院檢察署檢察官偵查起訴。
    理      由
一、訊據被告除否認有不法所有之犯意外，餘均坦承不諱，辯稱：簽名刷卡係經乙○
    ○之同意，因乙○○並未提出周轉用之現金資本，致提供其信用卡及密碼０七０
    二及五０七二號，囑被告遇到急需用款時可以刷卡領錢應用，絕非偷刷。乙○○
    委任被告領取二百七十六萬元代為放款生息，並未約定委任貸放利息之委任期限
    ，被告領取後，因見被告另交女友，始亂終棄，一氣之下始款出國，惟並無易
    為己有之意，且乙○○未曾有終止委任關係收回該款之意思表示，且被告為乙○
    ○管理財務，未領薪資，已為乙○○支出部分款項，必須會算後才知應還之金額
    ，況被告依委任關係保管該款，縱事後延不返還，亦僅生民事上違約問題，與侵
    占罪之要件，並不相符云云。
二、經查盜刷信用卡部分，告訴人乙○○指訴不移，被告空口所辯已難採信，況被告
    所盜刷者為ＶＩＳＡ卡，為簽帳卡，並無須以密碼刷卡，被告又無從說明有何急
    迫之情形，必須以乙○○之簽名刷卡，事後又未向乙○○說明，且潛逃無，所
    辯無不法所有意圖云云，顯不足採。又被告自承其款出國後，與在國外投資遭
    人所編，錢被騙光，致無法返還給乙○○等情，顯見被告已將前揭二百七十六萬
    元易持有為所有而侵占之甚明，此外復有取款憑條、信用卡簽帳單等影本在卷可
    稽，其犯行明確，洵堪認定。
三、核被告所為，其二次行使偽造之簽帳單，均係犯刑法第二百十六條、第二百十條
    之行使偽造私文書罪，及第三百三十九條第一項之詐欺取財罪；其八十六年十二
    月十日雖有三次行使偽造私文書行為，惟係於同一時地，基於同一犯意之接續行
    為，僅論以單純一罪；偽造署押為偽造私文書之部分行為，及偽造私文書之低度
    行為為行使之高度行為所吸收，均不另論罪。其行使偽造私文書之犯行，為詐欺
    取財罪之方法行為，二罪間有裁判上一罪之牽連犯關係，應依法定刑較重之行使
    偽造私文書罪論處，公訴人認為該二罪犯意各別，容有誤會；其二次行使偽造私
    文書罪，時接事同，所犯罪名同一，顯係基於概括之犯意為之，應論以連續犯一
    罪，並加重其刑。爰審酌被告所侵占之金額幾近三百萬元，金額龐大，告訴人一
    再指稱因之負債累累，經濟破產，被告迄今未能清償告訴人分文，告訴人不諒解
    等情，並參酌被告其餘犯罪動機、目的、所受之刺激、手段、品行、智識程度、
    所生危害及犯罪後之態度等一切情狀，量處如主文所示之刑，以資懲儆。
四、公訴人又以被告又於八十六年九月二十四日，未經乙○○同意，偽造乙○○之簽
    名，盜用其印章，擅自至台北市監理處辦理車號ＡＱＱ－四０九號機車之過戶登
    記，使承辦之公務員登載不實，將上開機車辦理所有權移轉登記於甲○○之名下
    ，足生損害於乙○○及監理機關管理之正確性，另犯有刑法第二百十四條使公務
    員登載不實之偽造文書罪嫌及被告基於概括犯意，自民國八十六年初起至同年十
    二月底止，藉其為乙○○管理菸酒店生意帳務之便，意圖為自己不法之所有，先
    於八十六年四月十四日，持乙○○之存摺、印鑑，擅自向華僑銀行民生分行領取
    新台幣（下同）三十五萬元，繼於八十六年五月二日、同年十月二十九日，多次
    以同法領取十萬元、六萬元；又於八十六年十二月間，將為乙○○出售之洋酒等
    貨款計三百二十萬元，以支票領取方式，占為己用，及八十六年十二月三十日詐
    領乙○○向大眾銀行抵押借款之一百九十三萬四千三百六十四元之事實，均犯有
    刑法詐欺等罪嫌等語。惟查告訴人之存摺、印鑑、及提款卡，均交由其母親保管
    ，並非由被告保管，被告係向告訴人之母拿存摺、印鑑及提款卡去領款等情，業
    據告訴人於八十七年二月九日及八十八年八月二十六日於偵查中陳明，顯見當時
    告訴人雖與被告雖為親密之男女朋友，惟並未將其財產交被告保管，則被告於八
    十六年四月十四日、五月二日、十月二十九日向告訴人之母拿存摺、印鑑、領取
    三十五萬元、十萬元、六萬元，共達五十一萬元之多，事隔數月告訴人豈有不知
    之理，告訴人此部分之指訴已非無疑；況查被告於八十六年十月三日起至八十六
    年十二月二十九日由其設在遠東國際商業銀行松江分行活儲一九八帳號共匯入告
    訴人設在華僑銀行民生分行之帳戶二十二筆共二．九０一．五八０元，告訴人自
    承係由被告之帳戶內出，雖告訴人質疑有些是告訴人之錢，惟並無證據足資證
    明，何能指稱被告上開帳戶內有部分為告訴人之錢，又被告於八十六年九月一日
    亦匯入三十三萬二千九百六十元於告訴人之帳戶，業據被告提出遠東銀行出具之
    匯款回條為證，可信為真實，從而被告匯入告訴人之帳戶已逾三二０萬元，是被
    告辯稱：因告訴人之支票帳戶票據信用不如被告之支票，需要簽發支票以製造業
    績，故要被告簽發其支票以製造其支票往來業績，以提高告訴人支票之信用，票
    款被告均有匯入，且匯入金額己超過告訴人所指之三百二十萬元，足見此部分被
    告並無不法所有之意圖，被告所辯其以存摺、印鑑提領告訴人款項是用於菸酒店
    業務，以支票領取三百二十萬元部分，票款均有匯入，係為幫告訴人培養其支票
    信用等語，可以採信，又所謂詐領一百九十三萬四千三百六十四元部分，被告辯
    稱係清償告訴人原抵押借款之債務之用，伊未詐領等語，業為告訴人所不爭，被
    告辯稱無此犯行，亦可採信。此外又無其他事證足認被告有公訴人所指此部分犯
    行，因公訴人認此部分與前揭有罪部分有牽連犯及連續犯之裁判上一罪關係，爰
    不另為無罪之諭知。又關於機車過戶部分，被告辯稱該機車原由告訴人交由被告
    使用，嗣被告向告訴人價購而由告訴人提供相關車籍資料憑以辦理過戶，因當時
    雙方關係親密，而無付款之證明等語。被告雖未能提出其付款之證據以實其說，
    惟該機車之車籍資料原與告訴人經營之菸酒業務無關，告訴人無必要交給被告保
    管，告訴人又無法說明其車籍資料何以為被告持以辦理機車過戶，僅空言被告在
    其店內，隨時得以擅自取用云云，自難確認被告有得以擅自取用之事實，況告訴
    人於八十八年九月十六日及八十九年三月十五日騎該機車因違規被照相舉發，有
    台北市政府警察局舉發違反道路交通管理事件通知書及相片影本各二件在卷可稽
    ，為告訴人所是認，依該通知書所載車主為「甲○○」，尤以八十八年九月十六
    日違規通知單上載明應於八十八年十一月三十日前繳納罰款一千二百元，該通知
    單已送達而由告訴人繳納罰款，又為告訴人所不爭，顯然告訴人於八十八年十一
    月間已知該機車已過戶為被告所有，其未表任何異議而繳納罰款，亦可見該機車
    確由告訴人同意而過戶予被告所有，從而被告此部分所辯屬實，堪以採信。此外
    依卷內事證僅能證明被告確有將該機車移轉過戶之事實，不能證明被告係未經告
    訴人之同意為之，按犯罪事實應依證據認定之，無證據不得推定其犯罪事實。又
    不能證明被告犯罪者，應諭知無罪之判決，刑事訴訟法第一百五十四條、第三百
    零一條第一項分別定有明文。此部分既不能證明被告有公訴人所指之犯行，本院
    自應依上開法條規定，諭知被告被訴使公務員登載不實罪部分無罪。
據上論斷，應依刑事訴訟法第二百九十九條第一項前段、第三百零一條第一項、刑法
第五十六條、第二百十六條、第二百十條、第五十五條、第三百三十九條第一項、第
二百十九條，罰金罰鍰提高標準條例第一條前段，判決如主文。
本案經檢察官劉雪惠到庭執行職務
中      華      民      國      八十九      年     九     月     十八   日
                                      臺灣臺北地方法院刑事第五庭
                                          法  官  劉  亭  柏
右正本證明與原本無異。
如不服本判決，應於判決送達後十日內，向本院提出上訴狀。
                                          書記官  羅  欣  宜
中      華      民      國      八十九      年     十     月     五     日
附錄本案論罪科刑法條全文
刑法第二百十六條
行使第二百十條至第二百十五條之文書者，依偽造、變造文書或登載不實事項或使登
載不實事項之規定處斷。
刑法第二百十條
偽造、變造私文書，足以生損害於公眾或他人者，處五年以下有期徒刑。
刑法第三百三十九條
一意圖為自己或第三人不法之所有，以詐術使人將本人或第三人之物交付者，處五年
  以下有期徒刑、拘役或科或併科一千元以下罰金。
二以前項方法得財產上不法之利益或使第三人得之者亦同。
三前二項之未遂犯罰之。
附表
┌──┬────────────┬──────────┬────────┐
│編號│簽帳單號碼              │金額(新台幣)        │日期(年月日)    │
├──┼────────────┼──────────┼────────┤
│ １ │VISＺ 0000000000000000號 │一八、五００元      │86.12.10        │
├──┼────────────┼──────────┼────────┤
│ ２ │VISＺ 0000000000000000號 │四二、０００元      │86.12.10        │
├──┼────────────┼──────────┼────────┤
│ ３ │VISＺ 0000000000000000號 │三０、０００元      │86.12.10        │
├──┼────────────┼──────────┼────────┤
│ ４ │VISＺ 0000000000000000號 │四三、０００元      │86.12.11        │
└──┴────────────┴──────────┴────────┘


司法院資訊處製作；財團法人民間司法改革基金會備份。
